【裁判字號】    90,交易,141
【裁判日期】    900802
【裁判案由】    過失傷害
【裁判全文】
臺灣高雄地方法院刑事判決                          九十年度交易字第一四一號
    公  訴  人  臺灣高雄地方法院檢察署檢察官
    被      告  乙○○
右列被告因過失傷害案件，經檢察官提起公訴（九十年度偵字第三一四三號），本院
判決如左：
    主  文
乙○○因過失傷害人，處拘役伍拾伍日，如易科罰金，以參佰元折算壹日。
    事  實
一、乙○○並未考領有重型機車駕駛執照，於民國八十九年十二月五日下午二時許，
    騎乘ＸＴＪ－七一九號重型機車（以下稱張車），自高雄市小港區自宅出發欲至
    松華路購物，而沿高雄市○○區○○街廿八巷支線道，西向東行駛，行經松福街
    廿八巷與松華路幹線道之無號誌交岔路口欲左轉彎時，原應注意車輛行至無號誌
    交岔路口，支線道車應暫停讓幹線道先行，且依當時天候晴、日間自然光線、柏
    油路面乾燥無缺陷、無障礙物、視距良好，依其智識、能力並無不能注意之情事
    ，竟疏未注意暫停讓幹線道車先行而冒然左轉彎，適黃福齊騎乘ＸＨＦ－○二九
    號重型機車（以下稱黃車），沿松華路，北向南直行欲通過前開交岔路口時，亦
    疏未注意市區道路時速不得超過四十公里之限制，而以時速六十公里之速度超速
    行駛，致與張車相撞，黃福齊因而人車倒地，並受有左臉裂傷、左橈骨、尺骨骨
    折之傷害。
二、案經黃福齊訴請臺灣高雄地方法院檢察署檢察官偵查起訴。
    理  由
一、訊據被告固坦承於右揭時、地駕車左轉彎時與告訴人車相撞肇事致告訴人受傷之
    事實，惟辯稱：伊未讓幹線道先行固有過失，但告訴人當時車速過快亦有過失云
    云。按車輛行至無號誌之交岔路口，支線道車應暫停讓幹線道車先行，道路交通
    安全規則第一百零二條第一項第二款前段定有明文。本件車禍依當時天候晴、有
    日間自然光線、柏油路面乾燥無缺陷、無障礙物，視距良好等客觀情狀，此有高
    雄市○○○○○道路交通事故調查報告表一紙附卷足參，依被告之智識、能力，
    又並無不能注意之情事，則被告駕車在松福街廿八巷之支線道行駛欲通過前開交
    岔路口左轉彎時，原應暫停讓在松華路幹線道上行駛之黃車先行，其竟未讓黃車
    先行而肇事，其有過失甚明。另本件經送高雄市政府建設局車輛行車事故鑑定委
    員會鑑定，其認本件車禍係被告未依規定駛入來車道，為肇事原因，此有該會鑑
    定意見書一紙在卷可稽，惟查，黃車當時行駛在其車道內較靠近路道中心線，此
    業經現場目擊車禍發生經過之證人甲○○到庭結證明確，另依前開交通事故調查
    報告表所附之現場圖及照片所示，兩車相撞之肇事點在道路中心線上，而非黃車
    車道內，故尚無證據足證被告車行駛入來車道之事實，故前開鑑意見書為本院所
    不採，併此敘明。另查，證人甲○○證稱：伊當時駕車在黃車後方行駛，距黃車
    約四、五公尺，伊車當時時速約六十公里，而黃車車速與伊車差不多等語，足見
    黃車當時時速應為六十公里。而肇事路段為市區道路，速限為時速四十公里，此
    有前開道路交通事故調查報告表在卷可稽，故告訴人超速行駛之事實亦可認定。
    另查，告訴人係因本件車禍而受有左臉裂傷、左橈骨、尺骨骨折之傷害，有高雄
    市立小港醫院之診斷證明書一紙在卷可憑，且為被告所不否認，而本件車禍之發
    生，被告應負過失責任業如前述，是告訴人所受傷害與被告之過失行為間有因果
    關係，應可認定。而本件車禍告訴人超速行駛雖亦為肇事原因，惟此仍無解於被
  告過失責任之成立。是本件罪證明確，被告犯行，已堪認定。
二、核被告所為，係犯刑法第二百八十四條第一項前段過失傷害罪。另被告雖有自小
    客車駕駛執照，惟並無重型機車駕駛執照，為被告所自承，且有前開道路交通事
    故調查報告表在卷可憑，依道路交通安全規則第六十一條之規定，被告尚不得駕
    駛重型機車，故被告無重型機車駕駛執照而駕駛重型機車，因而致人受傷，應依
    道路交通管理處罰條例第八十六條第一項規定，加重其刑至二分之一。爰審酌被
    告就本件車禍發生之過失程度，告訴人所受傷害程度及被告迄未與告訴人達成民
    事和解等一切情狀，量處如主文所示之刑。又被告於行為後，刑法第四十一條業
    於九十年一月十日修正公布施行，並於同年月十二日生效，依修正前之刑法第四
    十一條規定：「犯最重本刑為三年以下有期徒刑以下之刑之罪，而受六個月以下
    有期徒刑或拘役之宣告，因身體、教育、職業或家庭之關係，執行顯有困難者，
    得以一元以上三元以下折算罰金」，惟修正後之刑法第四十一條第一項規定「犯
    最重本刑為五年以下有期徒刑以下之刑之罪，而受六個月以下有期徒刑或拘役之
    宣告，因身體、教育、職業或家庭之關係或其他正當理由，執行顯有困難者，得
    以一元以上三元以下，易科罰金。但確因不執行所宣告之刑，難收矯正或難以維
    持法秩序者，不在此限」。比較上開新舊法，修正後之刑法第四十一條第一項就
    得宣告易科罰金之範圍較修正前之舊法為廣，是依刑法第二條第一項前段規定，
    自應適用裁判時之法律即修正後之刑法第四十一條第一項規定宣告易科罰金之折
    算標準。
據上論斷，應依刑事訴訟法第二百九十九條第一項前段，道路交通管理處罰條例第八
十六條第一項，刑法第二條第一項前段、第二百八十四條第一項前段、第四十一條第
一項，罰金罰鍰提高標準條例第一條前段、第二條，判決如主文。
本案經檢察官陳淑雲到庭執行職務
中      華      民      國    九十      年      八      月      二      日
                              臺灣高雄地方法院交通法庭
                                  法  官  邱  明  弘
右正本證明與原本無異。
如不服本判決，應於判決送達後十日內，向本院提出上訴狀。
                                書記官    顏平國
中    華    民    國          九十      年      八      月      二      日
附錄本判決論罪之法條：
刑法二百八十四條第一項前段
 因過失傷害人者，處六月以下有期徒刑、拘役或五百元以下罰金。


司法院資訊處製作；財團法人民間司法改革基金會備份。
